【裁判字號】    97,易,560
【裁判日期】    971230
【裁判案由】    竊佔等
【裁判全文】
臺灣基隆地方法院刑事判決               97年度易字第560號
公  訴  人  臺灣基隆地方法院檢察署檢察官
被      告  丙○○
輔  佐  人  乙○○
上列被告因竊佔等案件，經檢察官提起公訴（97年度偵字第1468
號），被告於準備程序進行中，就被訴事實為有罪之陳述，經本
院合議庭裁定由受命法官獨任進行簡式審判程序，判決如下：
    主  文
丙○○意圖為自己不法之利益，而竊佔他人之不動產，處拘役肆
拾日，如易科罰金，以新臺幣壹仟元折算壹日。緩刑貳年。
其餘被訴侵入住居及毀損器物部分，公訴不受理。
    事  實
一、緣臺北縣萬里鄉○○村○○街13號2 樓之房屋（下稱系爭建
    物）為甲○○所有之建物，丙○○則為臺北縣萬里鄉○○村
    ○○街13號1 樓之所有權人。丙○○明知系爭建物非其所有
    ，亦未得所有權人甲○○之同意或授權，竟因見該屋無人使
    用，即於民國95年10月3 日擅自更換系爭建物之鐵門及門鎖
    ，並意圖為自己不法之利益，於民國96年5月9日，以己之名
    義，向台灣省自來水股份有限公司申請系爭房屋回復用水，
    並將其所有之角鋼、木條及個人衣物等物品置放於內，以此
    方法佔有使用而竊佔之（無故侵入他人建築物部分，業據撤
    回告訴），嗣經甲○○之父於97年1月31日前去查看，發覺
    鐵門及門鎖均遭更換致無從進入，並通知甲○○於同年3月5
    日前往查訪開啟門鎖並入內拍照存證，而悉上情。
二、案經被害人甲○○訴由臺北縣政府警察局金山分局報告臺灣
    基隆地方法院檢察署檢察官偵查起訴。
    理  由
壹、有罪部分：
一、本件被告所犯非死刑、無期徒刑或最輕本刑有期徒刑三年以
    上之罪，亦非高等法院管轄第一審案件，且於準備程序進行
    中，被告先就被訴事實為有罪之陳述，經告知被告簡式審判
    程序之旨，並聽取檢察官、被告之意見後，本院合議庭裁定
    由受命法官進行簡式審判程序，是本件之證據調查，依刑事
    訴訟法第273條之2規定，不受同法第159條第1項、第161 條
    之2、第161條之3、第163條之1及第164條至第170 條規定之
    限制，合先敘明。
二、前揭犯罪事實，業據被告坦承不諱，而系爭房屋為甲○○所
    有，被告未經其同意即擅自侵入，並向台灣省自來水股份有
    限公司申請系爭房屋之回復用水，且將所有之角鋼、木條及
    個人衣物等物品置放於內等情，亦據告訴人甲○○指訴綦詳
    ，並有系爭建物之土地、建物所有權狀影本、台灣省自來水
    股份有限公司水籍主檔更正(三)用水動態表各乙份、現場照片
    33 張及97年3月14日監聽錄音光碟暨監聽譯文（見97年度偵
    字第1468號卷第12頁至第13頁、第15頁至第21頁、28頁至第
    37 頁）在卷可稽，足認被告自白與事實相符，本件事證明
    確，應依法論科。
三、核被告所為，係犯刑法第320條第2項竊佔罪。爰審酌被告素
    行良好，且犯後坦承犯行，復與被害人甲○○達成民事和解
    ，取得其原諒暨其犯罪手段尚屬平和，及其生活狀況、犯罪
    之動機、目的等一切情狀，量處如主文所示之刑，併諭知易
    科罰金之折算標準。再被告前未曾因故意犯罪受有期徒刑以
    上刑之宣告，此有臺灣高等法院被告前案紀錄表1 份附卷可
    查，其因一時失慮，致罹刑章，事後已坦承犯行，深具悔意
    ，且已與被害人甲○○達成和解，此有在本院97年度附民字
    第95號事件中書立之和解筆錄1 份在卷足憑，被告經此偵審
    教訓，當知所警惕，信無再犯之虞，本院認所宣告之刑以暫
    不執行為適當，併依刑法第74條第1項第1款之規定，宣告緩
    刑2年，以觀後效，用啟自新。
貳、公訴不受理部分：
一、公訴意旨略以：被告丙○○明知系爭建物非其所有，亦未得
    所有權人甲○○之同意或授權，竟因見該屋無人使用，即於
    95年10月3日擅自更換系爭建物之鐵門及門鎖，並於96年5月
    9日，以已之名義，向台灣省自來水股份有限公司申請系爭
    房屋回復用水後，無故侵入系爭建物，嗣甲○○於97年3月
    12 日更換系爭建物鐵門門鎖後，竟又心生不滿，於同日以
    不詳方式破壞系爭建物之鐵門門鎖致令不堪用，足生損害於
    甲○○，因認被告涉犯刑法第306條無故侵入他人建築物罪
    及同法第354條毀損器物罪。
二、按告訴乃論之罪，告訴人於第一審辯論終結前得撤回其告訴
    ，又告訴經撤回者，應諭知不受理之判決，刑事訴訟法第23
    8條第1項、第303條第3款定有明文。
三、被告丙○○被訴無故侵入他人建築物及毀損案件，檢察官認
    係涉犯刑法第306條第1項之侵入住居罪及同法第354 條之毀
    損罪，依同法第308條第1項、第357 條之規定，須告訴乃論
    ，而告訴人甲○○於本院97年12月19日行簡式審判程序時，
    當庭以言詞並具狀撤回告訴，此有本院97年12月19日審判筆
    錄及卷附撤回告訴聲請狀各乙份可稽，依據前開規定，本件
    應諭知不受理之判決。
據上論斷，應依刑事訴訟法第273條之1第1項、第299條第1 項但
書、第303條第3款、第307條，刑法第320條第2項、第41條第1項
前段、第74條第1項，刑法施行法第1條之1，判決如主文。
本案經檢察官張志明到庭執行職務。
中    華    民    國    97    年    12    月    30    日
                  刑事第四庭法    官  周霙蘭
以上正本證明與原本無異。
如不服本判決應於收受送達後10日內向本院提出上訴書狀，並應
敘述具體理由；其未敘述上訴理由者，應於上訴期間屆滿後20日
內向本院補提理由書（均須按他造當事人之人數附繕本）「切勿
逕送上級法院」。
中    華    民    國    97    年    12    月    30    日
                            書 記 官  呂明龍
中華民國刑法第320條第2項
（普通竊盜罪、竊佔罪）
意圖為自己或第三人不法之利益，而竊佔他人之不動產者，依前
項之規定處斷。


司法院資訊處製作；財團法人民間司法改革基金會備份。
